【裁判字號】    99,易,377
【裁判日期】    991221
【裁判案由】    賭博
【裁判全文】
臺灣花蓮地方法院刑事判決               99年度易字第377號
公  訴  人  臺灣花蓮地方法院檢察署檢察官
被      告  邱秀滿
選任辯護人  魏辰州律師
被      告  李啟明
            連靜翎
            宋嬋娟
            賴馨儀
            江秀英
上列被告因賭博案件，經檢察官提起公訴（99年度偵字第1264、
1592號），本院判決如下：
    主  文
邱秀滿共同犯圖利聚眾賭博罪，處有期徒刑捌月。扣案如附表所
示之物，均沒收。
李啟明共同犯圖利聚眾賭博罪，處有期徒刑陸月，如易科罰金，
以新臺幣壹仟元折算壹日。扣案如附表所示之物，均沒收。
連靜翎、宋嬋娟、賴馨儀、江秀英共同犯圖利聚眾賭博罪，各處
有期徒刑參月，如易科罰金，均以新臺幣壹仟元折算壹日。扣案
如附表所示之物，均沒收。
    事  實
一、邱秀滿係址設花蓮縣玉里鎮○○里○○路 103號「金龍電子
    遊戲場」（下稱金龍遊戲場）負責人，領有花蓮縣政府營利
    事業登記證及電子遊戲場營業級別證，經營限制級娛樂業電
    子遊戲場業務，為花蓮縣政府許可經營之電子遊戲場業者。
    詎其基於意圖營利，提供賭博場所及聚眾賭博之犯意，自民
    國99年2月間某日起，在上開公眾得出入之場所內擺設BAR、
    大富翁、5PK、7PK、水果盤、大滿貫、13支、彈珠台等36台
    賭博機具，並僱請與其有犯意聯絡及行為分擔之李啟明擔任
    該店店長，連靜翎、宋嬋娟、賴馨儀、江秀英等人則擔任開
    分及負責兌換現金之內場工作，而與不特定之人賭博財物。
    其賭法係賭客先選定電子遊戲機後，將現金交付予店員，店
    員便於賭客所選定之電子遊戲機台開分後，再由賭客以押注
    的方式與電子遊戲機對賭輸贏，如押中所設定之目標，可贏
    得所設定倍數之積分，如未押中，則所押之分數歸由該電子
    遊戲場即邱秀滿所贏得，嗣賭客不再把玩並告知現場之店員
    後，再由店員將該機台上所累積之分數兌換成現金交付賭客
    ，而利用上揭電子遊戲機與不特定客人賭博財物。嗣警獲報
    ，而於99年3月2日持本院所核發之搜索票至現場執行搜索，
    當場扣得如附表編號1至8所示之電子遊戲機、邱秀滿所有供
    犯罪所用如附表編號9至 14之物、載有員工薪資及抽成之便
    條紙2張，並於櫃臺扣得如附表編號 15所示之賭資現金新臺
    幣（下同）58,300元，於連靜翎所攜之黑色包包內，扣得如
    附表編號16所示之賭資14,300元，並於該電子遊戲場 2樓扣
    得監視器之電腦主機1台。
二、案經花蓮縣警察局玉里分局報請臺灣花蓮地方法院檢察署檢
    察官偵查起訴。
    理  由
壹、程序事項：
一、按被告以外之人於審判外之言詞或書面陳述，除法律有規定
    者外，不得作為證據，刑事訴訟法第159條第1項定有明文。
    被告邱秀滿、李啟明、連靜翎、宋嬋娟、賴馨儀、江秀英及
    被告邱秀滿之辯護人對於被告本人以外之人（包含其他共同
    被告）於警詢時之陳述，於本院準備程序時爭執證據能力，
    本院核無傳聞法則例外之情事，是此些部分之陳述，對個別
    被告而言原則上不得以之直接作為認定犯罪事實與否之證據
    ，即無證據能力，但仍得作為彈劾證據，用以爭執或減損被
    告、證人陳述之證明力（最高法院97年度臺上字第 67、483
    號判決意旨參照）。又卷內所附金龍電子遊戲場現場翻拍之
    音譯表，為被告以外之人所製作，亦屬傳聞證據，且該音譯
    表所憑之錄影光碟，嗣經本院於準備程序當庭勘驗並製作勘
    驗筆錄，故該音譯表依上揭規定，亦無證據能力。
(二)按被告以外之人於偵查中向檢察官所為之陳述，除顯有不可
    信之情況者外，得為證據。刑事訴訟法第159條之 1第2項定
    有明文。又按證人恐因陳述致自己或與其有前條第 1項關係
    之人受刑事追訴或處罰者，得拒絕證言，刑事訴訟法第 181
    定有明文。按證人有第 181條之情形者，應告以得拒絕證言
    ，同法第186條第2項亦著有規定。然拒絕證言權，專屬證人
    之權利，非當事人所得主張，證人拒絕證言權及法院告知義
    務之規定，皆為保護證人而設，非為保護被告，法院或檢察
    官違反告知義務所生之法律效果，僅對證人生效，故違反告
    知義務之證人證詞，對訴訟當事人仍具證據能力，至於證據
    之證明力如何，則由法院依具體個案判斷之（95年度台上字
    第909號判決意旨參照）。查證人陳健次（偵訊代號 A1）、
    郭俊賢、陳荐宸於檢察官偵訊時，檢察官雖僅諭知具結之義
    務及偽證之處罰，即由書記官朗讀結文後令其具結，未履行
    告知得拒絕證言之義務，然並無顯不可信之情形，依上開說
    明，其等於檢察官偵訊時經具結後所為之證述，仍具證據能
    力。
(三)至於本院所引用卷內之其餘供述證據，檢察官、被告邱秀滿
    、李啟明、連靜翎、宋嬋娟、賴馨儀、江秀英及被告邱秀滿
    之辯護人均未於言詞辯論終結前聲明異議，本院審酌該些供
    述證據作成時之情況，核無違法取證或其他瑕疵，認為以之
    作為證據為適當，依刑事訴訟法第159條之5第 2項規定，應
    有證據能力。
貳、實體事項：
一、訊據被告邱秀滿、李啟明、連靜翎、宋嬋娟、賴馨儀、江秀
    英固不否認被告邱秀滿為金龍遊戲場之負責人，被告連靜翎
    、宋嬋娟、賴馨儀、江秀英則為該電子遊戲場之員工，負責
    開分及兌換現金等內場工作，惟均矢口否認有何提供賭博場
    所聚眾賭博之犯行，被告邱秀滿辯稱：遊戲場內機台均是屬
    於娛樂性質，如果客人贏得積分，就會拿積分卡給客人，客
    人下次來玩時拿積分卡來開分就可以了，並無以積分換現金
    之情事云云；被告李啟明辯稱：伊只有向邱秀滿租房子，而
    住在金龍電子遊戲場 3樓，伊非該電子遊戲場之店長，也不
    知道該遊戲場員工為何要稱呼伊為店長，警方前往搜索當天
    ，伊正在2樓看電視，警察問伊有無2樓電腦主機密碼，伊便
    問在場之工作人員密碼為何，再告知警察云云；被告連靜翎
    、宋嬋娟、賴馨儀、江秀英均辯稱：若客人希望兌換現金，
    均以提供積分卡的方式處理，並無將積分兌換現金之行為云
    云。惟查：
(一)金龍遊戲場內擺設有電子遊戲機台，並提供賭客以積分兌換
    現金等情，業據證人陳健次先於偵查中具結證稱：進去金龍
    遊戲場5、6次，第一次進去時就知道可以換現金，是姓宋的
    小姐說的，該次伊玩的機台是7PK，贏了約2千多元，是姓宋
    的小姐給的錢；之後伊再去金龍遊戲場並錄影存證，該次亦
    有贏錢，有叫姓連的小姐幫忙洗分，連小姐從櫃檯底下把錢
    給伊；2月19日伊又去該遊戲場，大概贏了約600元，也是姓
    連的小姐在櫃檯，把錢握在手中，私底下把錢交給伊等語（
    見99年度偵字第1264號卷，下稱偵一卷，第 40-41頁），復
    於本院審理時具結證稱：伊玩的是 7PK，只要機台上有分數
    就可洗分換錢，不需要使用計分卡，而7PK機台100分可以換
    100 元，伊記得連靜翎有幫伊洗分，並在櫃臺旁的牆角換錢
    給伊等語（見本院卷第 100-106頁）；證人陳荐宸先於偵查
    中具結證稱：伊曾前往該遊戲場 2次，玩的是麻將機台，第
    一次即被警察臨檢查獲之前一天，伊有問小姐是否可以換錢
    ，小姐笑笑的說應該可以，當日伊有叫小姐過來開分，後來
    臨時有事要走，剩下積分大概可以退 200元，伊把小姐叫到
    機台旁邊說要退錢，小姐就把 200元折起來偷偷塞給伊等語
    （見偵一卷第14頁）；於本院審理時復證稱：伊去過金龍遊
    戲場 2次，第一次去的時候，有問店員可否換錢，指的是如
    果伊有贏分數是否可換錢的意思，當天伊開了 500元的分數
    ，後來臨時有事情要離開，便請小姐過來並說要退錢，小姐
    退了 200元給伊，第二次玩沒多久就遭臨檢，而店員並沒有
    告訴過伊如果分數沒玩完，只能換卡不能換錢等語（見本院
    卷 110-116頁）；及證人郭俊賢於偵查中具結證稱：曾在電
    子遊戲場玩過2次，玩的是13支機台，第一次大概贏了2千分
    ，小姐有拿 2千分的積分卡要給伊，伊說要換錢，小姐就叫
    伊到店門後巷子等，然後拿 2千元現金給伊，並把積分卡收
    回去；第二次去玩也是贏錢，小姐也是在巷子拿錢給伊，伊
    知道那一家可以換錢，所以才會跟小姐說不要積分卡而要換
    錢等語（見偵一卷第42頁）互核一致，足見該店之賭博行為
    係慣常行為，非偶一為之，故該遊戲場確有由賭客把玩電子
    遊戲機具後，依一定比例將積分以洗分兌換現金之方式而與
    不特定客人賭博之情事，應堪認定。被告等人辯稱並無洗分
    兌換現金之詞，並不足採。
(二)被告邱秀滿為金龍遊戲場之負責人，領有花蓮縣政府營利事
    業登記證及電子遊戲場營業級別證，經營限制級娛樂業電子
    遊戲場業務，為花蓮縣政府許可經營之電子遊戲場業者，而
    被告連靜翎、宋嬋娟、賴馨儀、江秀英等人為該邱秀英所雇
    用之工作人員，負責擔任開分等內場工作，業據被告邱秀英
    、連靜翎、宋嬋娟、賴馨儀、江秀英所自承（見99年度偵字
    第1592號卷，下稱偵二卷，第64-68頁、偵一卷第7頁），並
    有花縣政府營利事業登記證、電子遊戲場營業級別證影本各
    1紙在卷可參（見警卷第72-73頁），堪認為實。而被告李啟
    明自承綽號為「阿明」（見警卷偵二卷第7、9頁），而證人
    即員警許興邦於偵查中具結證稱：連靜翎有說店長就是阿明
    ，伊後來查出有位叫李啟明之人，而搜索當日伊要調監視器
    畫面，金龍遊戲場的辦公室是在2樓，李啟明是住在3樓，但
    是那個監視器需輸入密碼才能打開，那個密碼是李啟明告訴
    伊的，伊才能打開等語（見偵一卷第16頁）；證人郭俊賢於
    偵查中具結證稱：伊見過，也認識綽號「阿明」之人，他的
    確就是遊戲場裡面的人，應該是裡面的店長沒錯等語（見偵
    一卷第42頁），參以被告江秀英於本院審理時稱：該監視器
    電腦主機因維修而更改過密碼，伊不知道更改過的密碼，是
    李啟明告知警方，伊想可能是維修人員告訴李啟明的，該電
    腦只有負責人回到店內的時候會上二樓查看，其他小姐除了
    要拿清潔用品外不能上樓，因為樓上的門有鎖等語（見本院
    卷第 130頁），及被告邱秀滿於本院審理時供稱：該電腦是
    在伊接手這家遊戲場時就有，本來伊知道密碼，後來有更改
    過，現在伊忘記密碼為何，目前知道密碼的只有李啟明等語
    （見本院卷第 131頁），顯見被告李啟明確係受該遊戲場負
    責人即被告邱秀滿之信賴及授權，始能自由使用二樓辦公室
    ，復由店內小姐均稱呼其為店長，並僅其一人知悉該遊戲場
    監視器所用電腦之密碼，益證其為被告邱秀滿所聘請擔任店
    長之工作，被告等人辯稱被告李啟明只是被告邱秀滿的房客
    ，居住於上開遊戲場樓上，並非店長云云，亦不足採信。
(三)被告等人分別擔任該遊戲場之負責人、店長、員工已如前述
    ，而該遊戲場確有提供電子遊戲機台與賭客對賭之情事亦已
    說明如上，被告連靜翎、宋嬋娟、賴馨儀、江秀英既於店內
    負責收款、開分事宜，並需紀錄開、洗分等相關資料以供負
    責人、店長查核，若未經負責人、店長指示授權，斷難僅憑
    己意而任意將分數兌換金錢與賭客，顯見被告連靜翎、宋嬋
    娟、賴馨儀、江秀英等人係經被告邱秀滿、李啟明指示而為
    ，渠等間具有犯意聯絡，要屬無疑。
(四)綜上所述，被告6人犯行堪予認定，應依法論科。
二、按刑法第 268條之意圖營利供給賭博場所及聚眾賭博罪，須
    行為人主觀上具有營利之不法意圖，惟此營利之不法意圖，
    不應侷限於所謂之「抽頭」意圖而已，舉凡供給賭博場所與
    聚眾賭博者，其意在於營利，且有利可圖，即與該條之構成
    要件相符。又電子遊戲場業之經營，非僅「單純擺設」電子
    遊戲機具為已足，舉凡所擺設電子遊戲機具現場之管理及供
    顧客兌換代幣把玩等，均應屬經營行為之內。另電子遊戲機
    之程式，於設計之初即已隱含該遊戲機具有較高獲勝機率，
    已非純粹射倖性，此從經營者必須花費資金購買或租用遊戲
    機檯，並提供場所擺放而仍能獲利可明（臺灣高等法院暨所
    屬法院96年法律座談會刑事類提案第12號、臺灣高等法院臺
    南分院96年度上易字第 512號判決意旨可為參照）。查被告
    邱秀滿開設「金龍電子遊戲場」，擺設賭博性電子遊戲機，
    並由被告李啟民擔任店長，被告連靜翎、宋嬋娟、賴馨儀、
    江秀英擔任店員，負責為店內之客人開分、洗分及兌換現金
    ，除提供此遊戲場，並聚集不定特定之多數賭客分別或同時
    前來參與賭博，顯有營利之不法意圖甚明。故核被告邱秀滿
    、李啟明、連靜翎、宋嬋娟、賴馨儀、江秀英所為，均係犯
    刑法第266條第1項前段之在公眾得出入場所賭博罪及同法第
    26 8條意圖營利供給賭博場所、聚眾賭博罪。渠等間就所犯
    上開之罪，有犯意聯絡及行為分擔，均為共同正犯。
三、按刑事法若干犯罪行為態樣，本質上原具有反覆、延續實行
    之特徵，立法時既予特別歸類，定為犯罪構成要件之行為要
    素，則行為人基於概括之犯意，在密切接近之一定時、地持
    續實行之複次行為，倘依社會通念，於客觀上認為符合一個
    反覆、延續性之行為觀念者，於刑法評價上，即應僅成立一
    罪；學理上所稱「集合犯」之職業性、營業性或收集性等具
    有重複特質之犯罪均屬之，例如經營、從事業務、收集、販
    賣、製造、散布等行為概念者是（最高法院96年度台上字第
    172號、96年度台上字第 1500號判決意旨參照）；本件被告
    邱秀滿、李啟明、連靜翎、宋嬋娟、賴馨儀、江秀英等人自
    99年2月間某日起至同年3月 2日止，於被告邱秀滿所經營公
    眾得出入之金龍電子遊戲場內，聚集不特定賭客賭博，藉此
    牟利，本質上具有反覆性，於刑法評價上，應認係集合犯，
    均僅成立一罪；渠等以一行為觸犯上開 3罪，為想像競合犯
    ，均應依刑法第55條之規定，從一情節較重之意圖營利聚眾
    賭博罪處斷。
四、爰審酌被告 6人不思正途獲取金錢，藉賭博獲利之犯罪動機
    ，於公眾得出入之場所賭博，對社會風氣之影響，所獲之利
    益等一切情狀，各量處如主文所示之刑，並就被告李啟明、
    連靜翎、宋嬋娟、賴馨儀、江秀英部分諭知易科罰金之折算
    標準。按刑法第266條第2項之沒收為法律特別規定，只須犯
    罪係在公共場所或公眾得出入之場所為之，不以供犯罪所用
    或供犯罪預備之物或因犯罪所得之物，其當場賭博之器具與
    在賭檯或兌換籌碼處之財物，不問屬於犯人與否，均應依該
    條項規定沒收，法院無審酌裁量餘地（最高法院91年度台非
    字第43號、83年度台非字第55號判決意旨參照），又共同正
    犯因相互間利用他人之行為，以遂行其犯意之實現，本於責
    任共同原則，有關沒收部分，對於共犯間供犯罪所用之物，
    自均應為沒收之諭知。扣案如附表編號1至8所示之遊戲機台
    （含IC板）共36台、編號15之賭資58,300元、編號14之集點
    卡，分別為當場賭博之器具與在賭檯或兌換籌碼處之財物，
    不問屬於犯人與否，均應依刑法第266條第2項宣告沒收；扣
    案之附表編號9-13所示之物，及編號16所示之賭資14,300元
    ，係被告邱秀滿所有，供本件犯罪所用之物，本於責任共同
    原則，爰均依刑法第38條第1項第2款之規定併予宣告沒收。
    至扣案載有員工薪資及抽成獎金之便條紙2張，於該遊戲場2
    樓扣得之監視器電腦主機 1台，因無證據證明係供本件犯罪
    所用或預備之物，爰不另為沒收之諭知，附此敘明。
據上論斷，應依刑事訴訟法第299條第1項前段，刑法第28條、第
266條第1項前段、第268條、第266條第2項、第41條第1項、第38
條第1項第2款，刑法施行法第1條之1，判決如主文。
本案經檢察官林英正到庭執行職務。
中    華    民    國    99    年    12    月    21    日
                  刑事第三庭    審判長法  官 李世華
                                      法  官 許乃文
                                      法  官 吳育汝
以上正本證明與原本無異。
如不服本判決應於收受送達後10日內向本院提出上訴書狀，並應
敘述具體理由。其未敘述上訴理由者，應於上訴期間屆滿後20日
內向本院補提理由書(均須按他造當事人之人數附繕本)「切勿逕
送上級法院」。
中    華    民    國    99    年    12    月    21    日
                                       書記官
附錄論罪科刑法條：
刑法第266 條第1項：
在公共場所或公眾得出入之場所賭博財物者，處1千元以下罰金
。
刑法第268條：
意圖營利，供給賭博場所或聚眾賭博者，處3年以下有期徒刑，
得併科3千元以下罰金。
附表：
┌───┬─────────────────┬────┐
│編號  │名稱                              │數量    │
├───┼─────────────────┼────┤
│1     │電子遊戲機「BAR」（含IC板）       │5台     │
├───┼─────────────────┼────┤
│2     │電子遊戲機「大富翁」（含IC板）    │6台     │
├───┼─────────────────┼────┤
│3     │電子遊戲機「5PK」（含IC板）       │2台     │
├───┼─────────────────┼────┤
│4     │電子遊戲機「7PK」（含IC板）       │9台     │
├───┼─────────────────┼────┤
│5     │電子遊戲機「水果盤」（含IC板）    │3台     │
├───┼─────────────────┼────┤
│6     │電子遊戲機「大滿貫」（含IC板）    │4台     │
├───┼─────────────────┼────┤
│7     │電子遊戲機「13支」（含IC板）      │5台     │
├───┼─────────────────┼────┤
│8     │電子遊戲機「彈珠台」（含IC板）    │2台     │
├───┼─────────────────┼────┤
│9     │會員資料簿                        │1本     │
├───┼─────────────────┼────┤
│10    │開、洗分紀錄                      │3張     │
├───┼─────────────────┼────┤
│11    │現金支出傳票                      │2張     │
├───┼─────────────────┼────┤
│12    │消費民眾開分紀錄表                │3張     │
├───┼─────────────────┼────┤
│13    │消費民眾開分紀錄便條紙            │8張     │
├───┼─────────────────┼────┤
│14    │集點卡                            │65張    │
├───┼─────────────────┼────┤
│15    │賭資（自櫃臺扣得）                │58,300元│
├───┼─────────────────┼────┤
│16    │賭資（自黑色包包內扣得）          │14,300元│
└───┴─────────────────┴────┘

司法院資訊處製作；財團法人民間司法改革基金會備份。
